臺灣高等法院臺中分院刑事裁定　　　　 94年度交抗字第611號
抗　告　人
即受處分人　甲○○
上列抗告人因聲明異議案件，不服臺灣南投地方法院中華民國94
年8月29日裁定（臺灣南投地方法院94年度交聲字第136號），提
起抗告，本院裁定如下：
    主  文
抗告駁回。
    理  由
一、按汽車駕駛人有飲用酒類或其他類似物後其吐氣所含酒精濃
    度超過每公升○‧二五毫克或血液中酒精濃度超過百分之○
    ‧○五以上者，不得駕車，道路交通安全規則第一百十四條
    第二款定有明文。次按汽車駕駛人，駕駛汽車經測試檢定有
    酒精濃度超過規定標準者，處新臺幣（下同）一萬五千元以
    上六萬元以下罰鍰，並當場移置保管其車輛及吊扣其駕駛執
    照一年，亦為道路交通管理處罰條例第三十五條第一項第一
    款所明定。
二、原裁定以：抗告人即受處分人（下稱受處分人）甲○○駕駛
    車號Ｗ九—九九七一號自用一般小客車，於九十四年五月十
    七日十四時五十五分許，行經南投市○○路小溪橋旁便道，
    與案外人劉金池所駕駛之總達客運車號二Ｕ—五二六號大客
    車相撞，受處分人經抽血檢驗發現其血液中酒精濃度換算呼
    氣值達每公升一點一八毫克，嗣於九十四年五月三十日為南
    投縣政府警察局中興分局光明派出所（下稱舉發單位）警員
    蔡筆全掣單舉發駕駛汽車有酒精濃度超過規定標準之違規事
    實，受處分人並不否認於上開時地有駕駛上開車號之自小客
    車與案外人劉金池所駕駛上開車號之大客車相撞之事實，然
    辯稱：伊之酒精濃度應該沒有這麼高云云。經查：（一）本
    件受處分人涉犯公共危險罪，業已移送台灣南投地方法院檢
    察署偵辦，經原審依職權調閱該署九十四年偵字第二五五三
    號偵查卷可知，受處分人於發生上開車禍事故後經送佑民醫
    院就醫，係經該醫院之護士葉薏媛予以抽血檢驗，有葉薏媛
    九十四年五月二十四日南投縣政府警察局中興分局訪談筆錄
    一份附卷可佐，而受處分人之抽血檢驗報告結果呈血液酒精
    濃度值為236RE，經換算呼氣酒測值達每公升一點一八毫克
    ，有立人醫事檢驗所九十四年五月十八日檢驗序號０二一六
    一０號檢驗報告單一份在卷可核，其檢定結果已遠超過道路
    交通安全規則第第一百十四條第二款規定之標準值。而受處
    分人係自九十四年五月十七日中午十二點許開始喝酒，飲用
    酒類為三十八度之高樑酒加水（各約五十ＣＣ）二杯，大約
    下午一點多離開，車禍前確有喝酒等情，亦據受處分人分別
    於原審與檢察官偵查中自承在卷，又受處分人飲用酒類後，
    至本件以呼氣酒測之十五時五十三分許止，僅相隔二時許，
    當不可能將其酒精完全代謝至零，是呼氣酒測值為零，尚難
    採信。（二）證人劉金池雖到庭具結證稱：並無聞到受處分
    人身上有酒味等語。然身上有無酒味，當不能據為有無飲用
    酒類之判斷依據，尚難據為有利受處分人事實之認定。（三
    ）受處分人經證人即舉發單位警員賴信宏以酒精測定器對其
    實施呼氣測試，酒精濃度測定值結果為零，此固據證人賴信
    宏到庭具結證述無誤，復有酒精測定紀錄一紙在卷可參；然
    查受處分人經抽血檢驗確認有酒精濃度超過標準一節，已如
    前述，則上開酒精測定器之酒精測定記錄值，已非無疑。另
    酒精測定器係依受檢人呼氣以測試酒精濃度，其結果難免因
    受檢人呼氣大小或人為操作而有迥異，相較抽血檢驗過程言
    ，如檢體無誤，其酒精濃度值準確率當較呼氣測試為高，而
    本件抽血乃佑民醫院護士葉薏媛親自對受處分人為之，亦如
    前述，其檢體既為受處分人之血液，則酒精濃度自應以抽血
    檢驗報告為據，是受處分人辯稱：伊之酒精濃度應該沒有這
    麼高云云，尚無可採。綜上所述，受處分人於上開時地確有
    上開違規行為，原處分機關依首揭規定裁處罰鍰四萬九千五
    百元，並吊扣駕駛執照十二個月，核無不合，原裁定予以維
    持，並駁回受處分人之聲明異議，經核於法並無違誤。
三、抗告意旨略以：（一）按「事故當事人拒絕接受或無法實施
    酒精濃度測試，或疑似吸食毒品、迷幻藥、麻醉藥品及相類
    似之管制藥品者，警察機關應將其強制移由受委託醫療或檢
    驗機構對其實施血液或其他檢體之採樣及測試檢定。」道路
    交通事故（抗告狀誤載為案件）處理辦法第九條第三項定有
    明文。本件被告已服從警員賴信宏依據酒精測定器測試酒精
    濃度，並無拒絕酒測或吸食毒品或管制藥品之情形，則本件
    依法已不得作抽血檢驗酒精濃度測試，是本件依抽血檢驗之
    程序既已違反上開法定程序之限制，依法已欠缺證據能力，
    乃原法院仍據以為駁回異議聲請之依據，殊有未合。（二）
    本件為被告實施呼氣酒測之警員賴信宏已從事警政工作十七
    年餘，平日操作之專業水準應是嫻熟，其所為之酒測過程，
    有何證據證明因人為操作或呼氣大小因素所生而不值採信！
    原裁定逕行臆論及此，應尚有未究。（三）每人之酒量大小
    因飲酒人之體質不同而多有差異，是原裁定逕行臆論：「受
    處分人飲用酒類後至本件呼氣酒測之十五時五十三分許止，
    僅相隔二時許，怎有可能將其酒精完全代謝至零，是呼氣酒
    測值為零尚難採信。」殊有未恰云云。
四、本院查：（一）道路交通事故處理辦法第九條第三項，係規
    定警員值勤時如有事故當事人拒絕接受或無法實施酒精濃度
    測試，或疑似吸食毒品、迷幻藥、麻醉藥品及相類似之管制
    藥品者之情形之強制處理辦法，非謂僅上開情形值勤警員始
    得為之。況依據對被告施以抽血之護士葉薏媛於九十四年五
    月二十四日在南投縣政府警察局中興分局之訪談中曾陳稱有
    警員詢問其是否有抽血，有訪談筆錄足按，足認值勤警員依
    據當時狀況亦認有上開法條規定之情形，有抽血檢驗之必要
    ，是尚難認本件抽血檢驗程序有何違反法定程序，該抽血檢
    驗報告應具有證據能力，得為證據無疑，受處分人此部分所
    辯並不足採。（二）按酒精測定器對受檢人實施呼氣測試，
    檢驗結果難免因受檢人呼氣大小或人為操作而有迥異，而抽
    血檢驗報告則無此情形，是應以抽血檢驗報告準確率較高，
    原裁定採用上開抽血檢驗報告資為認定被告上開交通違規之
    依據，並未違反經驗法則及論理法則。（三）況受處分人確
    因服用酒類，血液酒精濃度值為236RE，經換算呼氣酒測值
    達每公升一點一八毫克，因而經檢察官聲請簡易判決處刑，
    亦有臺灣南投地方法院檢察署檢察官九十四年偵字第二五五
    三號聲請簡易判決處刑書一份在卷可稽。（四）綜上，足證
    受處分人上開所辯顯係飾卸之詞，不足採信。是原裁定認原
    處分機關以受處分人飲用酒類後其吐氣所含酒精濃度超過每
    公升○‧二五毫克或血液中酒精濃度超過百分之○‧○五以
    上而違規駕車為由，依道路交通管理處罰條例第三十五條第
    一項第一款之規定裁處受處分人新台幣四萬九千五百元，並
    吊扣駕駛執照十二個月，於法並無不合，而予以維持，並駁
    回受處分人之聲明異議，於法洵屬有據。受處分人徒憑己見
    ，任意指摘原裁定不當，並無理由，應予駁回。
五、據上論結，應依道路交通案件處理辦法第二十六條、刑事訴
    訟法第四百十二條，裁定如主文。
中　　華　　民　　國　　94　　年　　11　　月　　22　　日
                刑事第八庭  審判長法　官　羅　得　村
                                  法　官　紀　文　勝
                                  法　官　劉　榮　服
上列正本證明與原本無異。
不得再抗告。
                                  書記官　周　巧　屏
中　　華　　民　　國　　94　　年　　11　　月　　23　　日
　　　　　　　　　　　　　　　　　　　　　　　　　　　Ｆ
